臺灣臺北地方法院交通事件裁定　　　　 96年度交聲字第854號
原處分機關　臺北市交通事件裁決所
異　議　人
即受處分人　甲○○
上列受處分人因違反道路交通管理處罰條例案件，對於臺北市交
通事件裁決所中華民國96年07月17日所為之處分（原處分：北市
裁二字第裁22-Z00000000號），聲明異議，本院裁定如下：
    主  文
原處分撤銷。
甲○○不罰。
    理  由
一、本件原處分機關認受處分人即異議人甲○○所有之車牌號碼
    5U-0971號自用小客車，於民國96年02月19日上午11時1分許
    ，於國道一號高速公路南下55公里處行駛路肩，為內政部警
    政署國道公路警察局第一警察隊（下稱原舉發單位）員警王
    怡方當場以錄影方式採證，並於96年03月12日以該車所有人
    甲○○有違反道路交通管理處罰條例第33條第1項第9款「未
    依規定使用路肩」規定之行駛路肩行為逕行掣單舉發，經將
    舉發通知單送達異議人，異議人於舉發通知單上所載之應到
    案日期96年04月12日前向原處分機關提出陳述書，經原處分
    機關函請原舉發單位查復結果，仍認為異議人有上開違規之
    行為，遂於96年07月17日依據道路交通管理處罰條例第33條
    第1項第9款規定，裁處罰鍰4 千元之處分，並依同條例第63
    條記違規點數1點。
二、異議意旨略以：受處分人對於上開時、地駕駛上開車號自用
    小客車行駛路肩的事實自承不諱，然堅決否認有何違反道路
    交通管理處罰條例規定之行為，辯稱：當時係春節連續假期
    ，交通部宣布「內壢至中壢雙向路肩於春節期間7 至19時開
    放供小型車行駛」，因無法看見原舉發單位所指於國道一號
    高速公路南下57點8 公里處有設置明顯標誌牌告示，且該電
    子看板未明確揭露可供小型車行駛路肩之路段起迄公里數，
    伊依政府公告行駛路肩，反遭違規舉發，深感不服，爰聲明
    異議，請求撤銷原處分等語。
三、經查：
  (一)於96年02月17日至25日春節連續假期，為紓解國道一號高速
    公路交通壅塞，於內壢至中壢路段實施時段性開放路肩供小
    型車行駛，並於該路段南向57.7公里處設置「開放路肩限小
    型車」「2月17日至2月25日日7-19」等標誌牌面告示用路人
    等情，有新竹市政府警察局網路公告96年春節連續假期國道
    交通疏導措施一覽表、內政部警政署國道公路警察局第一警
    察隊96年05月02日公警一交字第0960171032號函、交通部臺
    灣區○道○○○路北區工程處96年08月20日北工中字第0966
    004252號函及其所檢送之國道一號公路南向57.7公里處照片
    二紙等在卷可稽。本件受處分人違規行駛路肩之地點為國道
    一號高速公路南下55公里處，固不在上述開放路肩行駛之路
    段範圍內，然依據上開交通部臺灣區○道○○○路北區工程
    處函覆本院說明第二點表示「國道一號南向55公里係屬內壢
    至中壢路段」，受處分人所辯，係依循新竹市政府警察局網
    路公告而於春節連續假期間在國道一號高速公路中壢至內壢
    路段開放行駛路肩一節，尚非無據。
  (二)按行政程序法第8 條規定「行政行為，應以誠實信用之方法
    為之，並應保護人民正當合理之信賴。」此為行政法上之信
    賴保護原則，行政機關對於人民之合理信賴應給予保障，此
    為現代民主法治國家保障人權之重要政策。本件既有公路管
    理主管機關網路公告開放路肩行駛之時間及路段之資訊，業
    如前述，則一般駕駛人基於信賴原則，自會認為於中壢至內
    壢路段行駛路肩乃合法之用路行為，且該網路資訊既未顯示
    開放路肩行駛路段之起迄公里數，則一般駕駛人以其地理區
    域位置解讀該路段之開放區域乃屬常情。再本件違規路段係
    位於國道一號高速公路南向55公里處，依交通部臺灣區○道
    ○○○路北公路工程處上開來函說明確屬中壢到內壢路段，
    且尚未到達標誌牌面告示處，故本件駕駛人無違規行駛路肩
    之主觀故意，且係信賴公路管理機關之網路公告資訊而行駛
    ，亦難謂有何過失可言，異議人所辯堪以採信。
  (三)原處分機關不察，遽對受處分人為前開裁決，自難認為允當
    ，本件應認受處分人之異議為有理由，自應由本院將原處分
    撤銷，改諭知受處分人不罰，以資適法。
五、據上論斷，應依道路交通案件處理辦法第20條前段，裁定如
    主文。
中　　華　　民　　國　　96　　年　　9 　　月　　29　　日
　　　　　　　　　交通法庭    法　官　賴秀蘭
以上正本證明與原本無異。
如不服本裁定，應於送達後5日內向本院提出抗告狀。
      　　　　　　　　　　　　書記官　游秀珠
中　　華　　民　　國　　96　　年　　10　　月　　8 　　日
